【裁判字號】    97,訴,1676
【裁判日期】    970526
【裁判案由】    搶奪
【裁判全文】
臺灣臺中地方法院刑事判決              97年度訴字第1676號
公  訴  人  臺灣臺中地方法院檢察署檢察官
被      告  丁○○
                    （另案於臺灣臺中監獄執行中）
上列被告因搶奪案件，經檢察官提起公訴（97年度偵字第7597號
），本院合議庭裁定由受命法官獨任以簡式審判程序判決如下：
    主          文
丁○○犯參個搶奪既遂罪，均為累犯，每罪各處有期徒刑拾月，
且均應於刑之執行前，令入勞動場所強制工作參年。宣告刑中有
期徒刑部分應執行有期徒刑貳年。
    犯罪事實及理由
一、犯罪事實：丁○○素行不佳，有犯罪之習慣，其於民國92、
    93年間因先後犯搶奪及過失傷害等罪，分別經本院判處有期
    徒刑2年6月、3月，嗣定其應執行有期徒刑2年8月確定，於
    95年7月8日縮刑期滿執行完畢（旋受感訓處分之執行至96年
    1月8日期滿）。仍不知悔改，為下列飛車搶奪行為：(一)於96
    年6月2日上午9時45分許，騎乘不詳車牌號碼機車，在臺中
    縣大里市○○路711號前，見乙○○騎乘機車，並於機車腳
    踏板處放置皮包，即趁乙○○不及防備之際，徒手由乙○○
    後方搶奪乙○○之皮包1只（內有現金新臺幣〈下同〉1200
    元、手機1支〈門號0000000000號、序號000000000000000號
    〉、國民身分證1張等物），得手後即騎乘機車逃離現場。
    (二)於96年6月25日13時25分許，騎乘不詳車牌號碼機車，在
    臺中市○○路與民族路交岔路口處，見甲○○騎乘機車，並
    於機車腳踏板處放置皮包，即趁甲○○不及防備之際，徒手
    搶奪甲○○之皮包1只（內有現金30000元、金融卡、信用卡
    、手機、證件、金飾等物），得手後即騎乘機車逃離現場。
    (三)於96年7月12日中午12時35分許，騎乘不詳車牌號碼機車
    ，在臺中市○○路與梅川東路口，見丙○○獨自一人徒步行
    走，即趁丙○○不及防備之際，自丙○○身後，搶奪丙○○
    所有之皮包1只（內有現金200元、信用卡3張、提款卡1張、
    手機2支〈其中一支序號為000000000000000號〉、汽車及機
    車駕駛執照等物），得手後即騎乘機車逃離現場。丁○○搶
    奪上揭財物得手後，皆將現金花費殆盡，證件沿路丟棄，手
    機則分持至臺中市東區干城跳蚤市場出售予不詳年籍姓名之
    成年人或不知情之楊秀琴。嗣為警調閱前揭手機通聯紀錄而
    循線查悉上情。
二、證據名稱：
  (一)被告於偵審中之自白。
  (二)乙○○、甲○○、丙○○、楊秀琴於警詢、偵查中之證詞。
  (三)贓物認領保管單、手機讓渡書、通聯調閱查詢單、扣押筆錄
    、扣押物品目錄表。
  (四)臺灣高等法院被告前案紀錄表、本院96年訴字3191號、本院
    96年訴字4437號、本院97年訴字1104號刑事判決。
三、核被告所為，均係犯刑法第325條第1項之搶奪既遂罪。被告
    3次搶奪犯行，犯意各別，行為互異，應分論併罰。被告有
    如犯罪事實欄所載前科，其受有期徒刑之執行完畢後，5年
    內故意再犯本案3罪，均為累犯，各應依刑法第47條第1項規
    定加重其刑。爰審酌被告素行不佳，年值青壯，不思正業，
    恣意飛車行搶婦女，所為除造成被害人財產上損害外，亦嚴
    重危害社會治安，犯後則坦承犯行，態度良好等一切情狀，
    分別量處如主文所示之刑，並就有期徒刑部分合併定其應執
    行之刑，以示懲儆。末查，被告除有犯罪事實欄所載前科外
    ，於本案犯行相近期間，尚有下述大量竊盜、搶奪犯行：被
    告於96年7月27日犯竊盜罪，96年7月30日犯竊盜罪及搶奪罪
    ，經本院以96年訴字3191號判處有期徒刑5月、5月、9月，
    應執行有期徒刑1年4月確定；又於96年7月17日犯竊盜罪，
    96 年6月2日犯1搶奪未遂罪、1搶奪既遂罪，96年6月4日至
    96 年7月27日犯6個搶奪既遂罪，經本院以96年訴字4437號
    各判處有期徒刑6月、5月、10月、10月、10月、10月、10月
    、10 月，應執行有期徒刑3年2月確定；再於96年6月9日犯
    竊盜罪、搶奪罪，96年6月10日犯搶奪罪，經本院以97年訴
    字1104 號判處有期徒刑5月、10月、10月，應執行有期徒刑
    1年10月確定。被告年值青壯，非無謀生能力之人，竟一再
    為搶奪、竊盜犯行不輟，足見其有不勞而獲之惡習，且欠缺
    正確工作觀念，而有犯罪之習慣甚明，為協助被告再社會化
    ，應命其進入勞動場所強制工作，俾矯正其偏差之人格及行
    為，爰依刑法第90條第1項、第2項之規定，諭知於刑之執行
    前，令入勞動場所，強制工作，其期間為3年。又被告既係
    有犯罪之習慣而為本案3次搶奪犯行，自應於各該犯行之宣
    告刑，均諭知前揭於刑之執行前，令入勞動場所，強制工作
    ，其期間為3年之保安處分。再按「保安處分並非刑罰，故
    刑法數罪併罰之觀念，不能適用於保安處分，且刑法第51
    條對於保安處分之執行並無規定，自不能適用刑法第51條定
    其應執行之保安處分。而強制工作為保安處分之一種，如宣
    告多數強制工作者，應依保安處分執行法第4條之1第1項第4
    款比照同法第1款規定執行之，該條項之規定為宣告多數保
    安處分之執行方法，不能資為應由法院定其應執行保安處分
    之依據」（最高法院77年度台抗字第639號、90年度台抗字
    第308號判決意旨參照）。則本案自應僅就有期徒刑部分定
    其應執行之刑，無就多數強制工作定其應執行保安處分之餘
    地。從而，如主文所示之保安處分，無從依刑法第51條定其
    應執行之保安處分，此部分係屬檢察官之職權，應由檢察官
    依保安處分執行法第4條之1第1項第4款所定之執行方法執行
    之（即宣告多數強制工作，期間相同者，執行其一），併予
    敘明（參見司法院74年3月6日 (74)廳刑一字第170號函釋意
    見，亦同此旨）。
四、應適用之法條：刑事訴訟法第273條之1第1項、第299條第1
    項前段、第310條之2、第454條，第325條第1項、第47條第1
    項、第51條第5款、第90條第1項、第2項。
中    華    民    國    97    年    5    月     26    日
                        刑事第12庭  法  官  蔡建興
以上正本證明與原本無異。
如不服本判決，應於收受送達後10日內向本院提出上訴書狀（應
敘述具體理由並附繕本）。
上訴書狀如未敘述理由，應於上訴期間屆滿後20日內補提理由書
於本院。
                                    書記官  黃英寬
中    華    民    國    97    年    5    月     26    日
附錄論罪科刑法條
中華民國刑法第325條第1項
意圖為自己或第三人不法之所有，而搶奪他人之動產者，處6月
以上5年以下有期徒刑。


司法院資訊處製作；財團法人民間司法改革基金會備份。
